臺灣士林地方法院民事判決　　　　　　　100年度再微字第1號
再審原告　　施克昌
再審被告　　徐慶玲
　　　　　　即全人牙醫診所
訴訟代理人　陳明欽律師
複代理人　　王秋滿律師
上列當事人間請求損害賠償事件，再審原告對於中華民國99年12
月9 日本院98年度醫小上字第1 號確定判決提起再審之訴，本院
判決如下：
    主      文
再審之訴駁回。
再審訴訟費用新臺幣壹仟伍佰元由再審原告負擔。
    理      由
一、按再審之訴，應於30日之不變期間內提起；前項期間，自判
    決確定時起算，判決於送達前確定者，自送達時起算，其再
    審之理由發生或知悉在後者，均自知悉時起算，民事訴訟法
    第500 條第1 項、第2 項前段亦有明文。查本院98年度醫小
    上字第1 號判決（以下簡稱原審判決）係不得上訴於第三審
    法院之判決，於民國99年12月9 日判決即已確定，並於99年
    12月20日送達於再審原告，再審原告則於100年1月13日提起
    本件再審之訴，有原審判決卷宗（該卷第138 頁）、再審起
    訴狀收文章（本院卷第7 頁）附卷足參，是再審原告提起本
    件再審之訴未逾30日之不變期間，揆諸前揭規定，本件再審
    之訴自屬合法，先予敘明。
二、按民事訴訟法第496 條第1 項第1 款所謂適用法規顯有錯誤
    ，係指確定判決所適用之法規顯然不合於法律規定，或與司
    法院現尚有效及大法官會議之解釋，或本院現尚有效之判例
    顯有違反，或消極的不適用法規顯然影響裁判者而言，並不
    包括判決理由矛盾、理由不備、取捨證據失當、調查證據欠
    週、漏未斟酌證據、認定事實錯誤及在學說上諸說併存致發
    生法律上見解歧異等情形在內，最高法院63年台上字第88 0
    號判例、60年度臺再字第170 號判例、司法院大法官會議釋
    字第177 號解釋可資參照。
三、再審意旨略以：再審被告徐慶玲即全人牙醫診所於96年11月
    7 日為再審原告進行骨增補手術及植牙前，因所使用的材料
    及植牙手術所使用的植體，縱經有當代高科技的研究與製造
    ，但對人體而言，都屬異物，會引起組織不等程度的炎性反
    應，若有生物性的傷害，極易造成不易控制的感染，故再審
    被告負有應將該手術可能造成發炎感染之風險告知再審原告
    之義務。雖再審被告於原審審理中抗辯已盡告知義務，依醫
    療法第63條第1 項、醫師法第12條之1 之規定及民事訴訟法
    第277 條之規定，再審被告對其告知之事實之有無自應負有
    舉證責任。惟原審無視於前揭規定及證據法則，而僅以再審
    原告歷任國立大學教職顯具豐富社會經驗，任何手術的傷口
    都有可能發生發炎現象，及再審被告於術後開給再審原告服
    用之藥物確有包括防免傷口發炎之消炎藥，即率爾推定再審
    被告無故意隱瞞不予告知之必要，原審判決顯有適用法規錯
    誤之違法。為此，基於民事訴訟法第496 條第1 項第1款 規
    定提起再審之訴，並聲明請求：(一)廢棄原確定判決；(二)再審
    被告應給付再審原告新臺幣10萬元，及自起訴狀繕本送達再
    審被告之翌日起至清償日止，按週年利率5%計算之利息等語
    。
四、經查：再審原告提起本件再審，無非以再審被告未盡舉證責
    任，原審卻未依證據法則，為再審被告不利之認定。惟參以
    原審判決推認再審原告知悉手術傷口有發炎之可能，而仍願
    意接受手術，並不僅基於再審原告之智識能力，尚包含任何
    手術的傷口都有可能發生發炎之現象，甚至感染，此應為眾
    所周知之事實，並非稀有罕見之併發症，稍有智識能力之人
    理應知悉（參閱原審判決第7 頁）的原因。此顯係適用事實
    於法院已顯著者，無庸舉證之規定（民事訴訟法第278 條第
    1 項規定參照），而非未適用任何證據法則。且縱使再審原
    告所述為真，亦非適用法規顯有錯誤或消極不適用法規之問
    題，至多為原審判決取捨證據失當或調查證據失週之原因，
    參照前揭規定意旨，該等證據取捨、調查失當或失週之原因
    事實，並不屬於民事訴訟法第496 條第1 項第1 款所謂適用
    法規顯有錯誤之事由。是再審原告執此主張原審判決有違反
    醫療法第63條第1 項、醫師法第12條之1 之規定及民事訴訟
    法第277 條之規定所示之舉證責任原則，即屬適用法規顯有
    錯誤云云，於法自有未合。
五、原審判決既無再審原告主張之再審事由，從而再審原告指摘
    原審判決有民事訴訟法第496 條第1 項第1 款之事由而提起
    本件再審之訴，並求為廢棄改判為顯無理由，依民事訴訟法
    第502 條第2 項規定，爰不經言詞辯論，逕予駁回。本院並
    依職權確定本件訴訟費用新臺幣1,500 元由再審原告負擔。
六、依民事訴訟法第505 條、第502 條第2 項、第95條、第78
    條，裁定如主文。
中    華    民    國   100    年    7     月    12    日
                    民事第一庭  審判長法  官  俞慧君
                                      法  官  陳燁真
                                      法  官  古振暉
正本係照原本作成。
本判決不得上訴。
中    華    民    國  100     年    7     月    14    日
                                      書記官  林郁菁